臺灣板橋地方法院刑事判決　　　　　　　　　　　　　　九十年度簡上字第七六號
　　上　訴　人　乙○○　男　五.
　　即　被　告
右列上訴人因區域計劃法案件，不服本院三重簡易庭九十年度重簡字第三五號，中華
民國九十年一月三十日第一審判決（聲請簡易判決處刑案號：八十九年度偵字第二二
四二七號），提起上訴，本院管轄之第二審合議庭判決如左：
    主  文
原判決撤銷。
乙○○無罪。
    理  由
一、公訴人聲請簡易判決處刑意旨：被告乙○○係臺北縣泰山鄉○○段○○段八五地
    號土地（下稱「系爭土地」）之使用人，明知該土地業經臺北縣政府公告編定為
    特定農業區農牧用地及一般農業區農牧用地，竟未經主管機關許可，在上開地號
    土地上搭蓋鐵皮屋供工廠使用。嗣經臺北縣政府於民國八十九年十月二日八九北
    府地用字第三七一０六０號函（聲請簡易判決處刑書犯罪事實欄誤載為「第三七
    一０六０八號函）通知前開土地之使用人收受該函後十五日之期限內恢復原編定
    使用，詎其於收受前開函件後仍未於期限內回復原狀。因認被告涉犯區域計劃法
    第十五條第一項非都巿土地之分區管制使用規定，應依同法第二十二條之規定處
    罰。
二、按犯罪事實應依證據認定之，無證據不得推定其犯罪事實，刑事訴訟法第一百五
    十四條定有明文；次按認定犯罪事實，須依證據，而所謂證據，係指合法之積極
    證據就犯罪事實能為具體之證明者而言；又認定不利於被告之事實，須依積極證
    據，苟積極證據不足為不利於被告事實之認定時，即應為有利於被告之認定，更
    不必有何有利之證據，最高法院三十年上字第八一六號著有判例。又所謂「積極
    證據足以為不利被告事實之認定」，係指據為訴訟上證明之全盤證據資料，在客
    觀上已達於通常一般之人均不致於有所懷疑，而得確信被告確曾犯罪之程度，若
    未達到此一程度，而有合理懷疑之存在時，即無從為有罪之確信，此觀同院七十
    六年度台上字第四八九六號判例意旨自明。
三、公訴人認被告乙○○涉有前揭罪嫌，無非以被告對於右揭搭蓋鐵皮屋乙節供認不
    諱，並有臺北縣政府八十九年十月五日八九北府地用字第三七一０六０號函（聲
    請簡易判決處刑書中證據並所犯法條欄誤載為臺北縣政府八九北府地用字第一０
    ０三八號函）、臺北縣泰山鄉公所函暨非都市土地違規使用案件處理查報表、土
    地登記查詢資料、現場照片數紙附卷可按，為其論據。訊據被告固坦承在前開土
    地上承租鐵皮屋經營佑順實業股份有限公司（以下簡稱「佑順公司」）所屬「美
    膳房」工廠之事實，惟堅決否認有何前開犯行，並辯稱伊不知系爭土地為農牧用
    地，且伊與系爭土地原所有權人丙○○雖係簽訂土地租賃契約，然當時系爭土地
    並無建物，故伊預繳一年之租金，充作丙○○興建鐵皮屋之費用，故前六年租金
    較優惠，每月為新臺幣（下同）四萬二千元，鐵皮屋興築完成後，伊僅使用前半
    段，後半段則由丙○○另出租予他人。伊嗣於八十八年六月十日起，與丙○○另
    訂房屋租賃契約書，租金則改以約定每月十三萬元。是以系爭鐵皮屋並非伊所搭
    建，伊僅係承租人，自無權利且無法依臺北縣政府命令拆除之等語。經查：系爭
    土地係農牧用地，為丙○○（八十九年九月三日死亡）所有，於八十二年六月七
    日出租予被告，每月租金七萬二千元乙節，有土地租賃契約書影本、土地登記簿
    謄本各一件附卷可稽，然該土地上之建物即原為被告使用之臺北縣泰山鄉○○路
    一０五號前半段之鐵皮屋，係丙○○為起造人，以自用農舍為用途，所興建之鋼
    架鐵皮屋，並於八十二年十月十二日申請取得臺北縣泰山鄉公所自用農舍使用執
    照。嗣由案外人甲○○持該使用執照，向臺灣電力公司臺北西區營運處申請新設
    電表，另於八十三年三月十四日變更用電用途為營業之用，再於八十四年十二月
    十五日用電戶變更為被告經營之佑順公司等情，有台灣電力公司台北西區營業處
    九十年七月十三日北西費核字第九００六０三七０號函、九十年八月二十八日北
    西費核字第九００八０七五六號函暨檢附用電戶新設用電資料、臺北縣泰山鄉公
    所八二農使字第七號使用執照等件影本在卷可憑。前開使用執照既係系爭土地所
    有權人丙○○為起造人名義申請核發，縱如被告所供述：其係預付一年租金，由
    丙○○興建系爭鐵皮屋後，再交付被告使用等語屬實，然亦無法逕行認定系爭鐵
    皮屋係由被告出資並以丙○○為起造人名義而興建，蓋被告預付一年租金，再由
    丙○○以預付之租金充作承攬報酬鳩工興建系爭鐵皮屋，於此情形，則該鐵皮屋
    之所有權應歸屬於丙○○所有。縱認前開土地租賃契約之目的，係供被告租地建
    屋，以經營事業，然參諸附卷房屋租賃契約書內容，被告於上揭土地租賃契約於
    八十八年六月九日租賃期間屆滿後，另於八十八年六月十一日以佑順公司代表人
    身份，與系爭土地所有權人丙○○合意訂立房屋租賃契約書，約定承租系爭土地
    上門牌號碼臺北縣泰山鄉○○路一０五號前段約三百坪之建物，每月租金十三萬
    元，由此可知，本件租賃標的物係鐵皮屋，而非坐落之系爭土地。設被告係該鐵
    皮屋之所有人，原土地租賃期間屆滿後，被告僅須向丙○○續租土地即可，無須
    另以本件鐵皮屋為標的，簽訂房屋租賃契約，職是，縱然被告於八十二年六月七
    日承租系爭土地後出資興建鐵皮屋供己使用，惟原土地租賃期間屆滿後，被告與
    丙○○對於系爭鐵皮屋之所有權歸屬有所協議，而為丙○○所有。綜上所述，該
    鐵皮屋確非被告所有，其自八十八年六月十一日與丙○○合意成立上揭房屋租賃
    契約後，僅為承租鐵皮屋之承租人，對於鐵皮屋並無處分權已明，而臺北縣政府
    於八十九年十月二日以八九北府地用字第三七一０六０號函通知佑順公司暨代表
    人即被告於收受該函後十五日之期限內恢復原狀（即原編定使用），且該函業已
    送達被告，有前開函件及掛號回執影本一紙在卷可按，足見，臺北縣政府於八十
    九年十月二日以函件通知被告時，被告非土地所有權人，亦非鐵皮屋之所有人或
    出租人，被告至多僅能於收受該函後十五日之期限內單純停止使用，但無於收受
    該函後十五日之期限內恢復原編定使用原狀之義務及可能，而區域計劃法第二十
    二條規定乃就未依限期變更土地使用或拆除建築物恢復土地原狀為處罰之規定，
    被告縱其依期限停止使用，但仍無從為拆除建築物恢復土地原狀，依「罪刑法定
    主義」之原則，該條文即未就未停止使用為處以刑事責任之規定，縱被告未依限
    停止使用，亦無從依該條為科刑論處，況如前述被告無從變更土地使用及拆除建
    築物恢復土地原狀，自無從認其涉有該項罪責。此外，復查無其他積極證據足資
    證明被告有公訴意旨所指之犯行，揆諸前揭規定及裁判意旨，要屬不能證明其犯
    罪。此外，復查無其他積極證據足資證明被告有何犯行，依刑事訴訟法第一百五
    十四條、第三百零一條第一項規定，自應為被告無罪之諭知；原審認被告違反區
    域計畫法十五條第一項之管制使用土地，經限期拆除地上物恢復原狀，不依限恢
    復土地原狀而為被告有罪之判決，容有不當，被告指摘原審判決未當，為有理由
    ，自應撤銷原審判決，改為諭知被告無罪。
四、末按第一審法院依被告在偵查中之自白或其他現存證據，已足以認定犯罪者，得
    因檢察官之聲請，不經通常審判程序，逕以簡易判決處刑。但必要時，應於處刑
    前訊問被告。前項案件檢察官依通常程序起訴。經法院訊問被告，認應宜以簡易
    判決處刑者，得不經通常程序，逕以簡易判決處刑。依前二項判決所科之刑以宣
    告緩刑、得易科罰金之有期徒刑及拘役或罰金為限。檢察官聲請以簡易判決處刑
    之案件，經法院認為有第四百五十一條之一第四項但書第三款所列之認為應為無
    罪、免訴、不受理或管轄錯誤判決之諭知者，應適用通常程序審判之。刑事訴訟
    法第四百四十九條、第四百五十二條定有明文。本件原審未查明被告應諭知無罪
    判決，致未適用通常程序審理，而誤用簡易判決處刑，其所踐行之簡易處刑程序
    違背法令，抵觸憲法第八條第一項揭示「非由法院依法定程序不得審問處罰」之
    正當法律程序原則，並有損及憲法第十六條所保障當事人之訴訟權，其簡易處刑
    程序存有瑕疵，為保障當事人之審級利益，本院合議庭依通常訴訟程序審判後，
    撤銷原審判決，以第一審法院之地位，為第一審判決，當事人如不服本判決，仍
    得於法定期間內，向管轄第二審法院提起上訴，附此敘明。
據上論斷，應依刑事訴訟法第四百五十五條之一第一項、第三項、第三百六十九條第
一項前段、第三百六十四條、第三百零一條第一項，判決如主文。
本案經檢察官朱帥俊到庭執行職務。
中      華      民      國      九十一      年      十一    月    八    日
                                      臺灣板橋地方法院刑事第四庭
                                          審判長法  官  許  仕  楓
                                                法  官  徐子  涵
                                                法  官  徐  福  晉
右正本證明與原本無異
如不服本判決，應於判決送達後十日內向本院提出上訴狀。
                                          書  記  官    陳  慧  儷
中      華      民      國      九十一      年      十一    月    八    日
